【裁判字號】    96,上易,995
【裁判日期】    970401
【裁判案由】    侵權行為損害賠償
【裁判全文】
臺灣高等法院民事判決                 96年度上易字第995號
上訴人      甲○○
訴訟代理人  黃育勳律師
被上訴人    乙○○○
訴訟代理人  丙○○
上列當事人間侵權行為損害賠償事件，上訴人對於中華民國96年
10月31日臺灣臺北地方法院96年度訴字第7107號第一審判決提起
上訴，本院於97年3 月18日言詞辯論終結，判決如下：
    主  文
原判決關於駁回上訴人後開第二項之訴部分，及除確定部分外之
訴訟費用之裁判廢棄。
被上訴人應再給付上訴人新台幣貳萬元，及自民國九十六年六月
十六日起至清償日止按週年利率百分之五計算之利息。
其餘上訴駁回。
第一審訴訟費用除確定部分外，及第二審訴訟費用由被上訴人負
擔百分之四，餘由上訴人負擔。
    事實及理由
一、上訴人起訴主張：上訴人從事不動產仲介業務，於民國（下
    同）95年9 月27日晚間9 時許在臺北市○○街257 巷14號被
    上訴人住處前巷口之公眾得出入共見共聞之場所向被上訴人
    之女婿即訴外人丙○○催討欠款時，被上訴人以「不要臉女
    人」、「討客兄」等語公然辱罵上訴人，致上訴人名譽受損
    ，精神相當痛苦，爰依民法第184 條第1 項前段、第195 條
    第1 項規定，訴請被上訴人賠償上訴人非財產上損害新臺幣
    （下同）2,000,000 元，及自起訴狀繕本送達翌日（96年6
    月16日）起至清償日止按年息5%計算之利息等語。
二、被上訴人抗辯：被上訴人為家庭主婦，家境不錯。上訴人向
    丙○○催討欠款，多次夥同訴外人丁○○至被上訴人住處前
    盯稍、叫罵。95年9 月27日晚間9 時許，上訴人再夥同丁○
    ○至被上訴人住處外巷口辱罵丙○○之妻即被上訴人之女兒
    唐雅玲為「不要臉女人」，被上訴人在精神幾近崩潰情況下
    ，亦罵上訴人為「不要臉女人」，並無減損其人格之意思，
    亦未造成上訴人精神受損等語。
三、原審判命被上訴人給付上訴人10,000元，及自96年6 月16日
    起至清償日止按年息5%計算之利息，並駁回上訴人其餘之訴
    。上訴人就原審駁回其於490,000 元及其利息範圍內之訴部
    分，提起上訴，聲明求為：(一)原判決關於駁回上訴人後開第
    二項之訴部分廢棄，(二)被上訴人應再給付上訴人490,000 元
    ，及自96年6 月16日起至清償日止按年息5%計算之利息。被
    上訴人就其敗訴部分未提起上訴，對於上訴人之上訴則聲明
    求為：駁回上訴。
四、本院得心證之理由如下：
  (一)上訴人主張：伊於95年9 月27日晚間9 時許在臺北市○○街
    257 巷14號被上訴人住處前巷口之公眾得出入共見共聞之場
    所向被上訴人之女婿即訴外人丙○○催討欠款時，遭被上訴
    人以「不要臉女人」、「討客兄」等語公然辱罵之事實，有
    證人丁○○於本院結證：「在被上訴人住處樓下，乙○○○
    罵上訴人不要臉女人、討客兄，當時警員有在場。」（本院
    卷第37、38頁）為憑。又被上訴人之公然侮辱犯行，經台灣
    台北地方法院檢察署檢察官聲請簡易判決處刑（96年度偵字
    第5289號），再經原法院以96年度簡上字第271 號判處罪刑
    確定，有聲請簡易判決處刑書、刑事簡易判決書可稽（原審
    卷1 第5 頁、卷2 第4 頁）。本院調閱該案件卷宗，其中有
    證人即事發當時到場處理紛爭之警員周永祥證稱：「我到現
    場時，甲○○與一名男子在吵．．後來在我比較右後方房內
    ，聽到一名女長者罵說壞女人討客兄。」（見96年度偵字第
    5289號偵查卷宗所附96年3 月27日訊問筆錄），與上開證人
    丁○○證述情節相符，自堪信上訴人之主張為真正。被上訴
    人否認辱罵上訴人「討客兄」，為不可採。
  (二)按民法第195 條第1 項前段規定，不法侵害他人之名譽，被
    害人雖非財產上之損害，亦得請求賠償相當之金額。次按最
    高法院90年台上字第646 號判例闡示：「民法上名譽權之侵
    害非即與刑法之誹謗罪相同，名譽有無受損害，應以社會上
    對個人評價是否貶損作為判斷之依據。」、51年度台上字第
    223 號判例闡示：「慰藉金之賠償須以人格權遭遇侵害，使
    精神上受有痛苦為必要，其核給之標準固與財產上損害之計
    算不同，然非不可斟酌雙方身分資力與加害程度，及其他各
    種情形核定相當之數額。」查參酌本國民情，極為鄙視紅杏
    出牆，破壞他人家庭之女子，被上訴人公然辱罵上訴人為「
    不要臉女人」、「討客兄」，即指上訴人與他人通姦，足使
    不特定第三人對上訴人之人格產生負面評價，被上訴人卻未
    能舉證證明其所述內容屬實，其行為顯已貶損上訴人在社會
    上之人格評價，並致上訴人受有精神上之損害，則上訴人主
    張被上訴人不法侵害其名譽權，應對其所受非財產上損害負
    損害賠償責任，非無理由。再查，上訴人陳稱其從事不動產
    仲介業務乙節，經其提出在職證明書、不動產經紀營業員證
    明書為憑（本院卷第40、41頁），並為被上訴人所不爭執，
    堪信為真正。被上訴人陳稱其為家庭主婦，家境不錯等語，
    亦為上訴人所不爭執，堪信為真正。本院再斟酌被上訴人加
    害行為之態樣及上訴人名譽受損之程度，認被上訴人賠償上
    訴人30,000元，即足以彌補上訴人所受非財產上損害。上訴
    人逾上開數額之請求，尚屬過高。
  (三)被上訴人抗辯：上訴人為向丙○○催討欠款，多次夥同丁○
    ○至伊之住處前盯稍、叫罵，本次其再夥同丁○○辱罵丙○
    ○之妻即被上訴人之女兒唐雅玲為「不要臉女人」，伊在精
    神幾近崩潰情況下始辱罵上訴人云云，為上訴人及證人丁○
    ○否認。被上訴人固聲請本院向台北市政府警察局萬華分局
    調取丙○○、唐雅玲分別報案表示上訴人於95年8 月27日、
    9 月26日以脅迫及恐嚇方式討債之紀錄表為證（見本院卷第
    48至50頁），惟此記錄之情節乃丙○○、唐雅玲單方面指述
    ，未經證實，且其二人與被上訴人為至親，與上訴人之間則
    有債務糾紛，尚難僅憑其等之指控，即認上訴人就本件公然
    侮辱事件之發生與有責任。被上訴人復未舉其他證據以實其
    說，上開抗辯難以採信，本院無可本於民法第217 條第1 項
    規定，減輕或免除被上訴人之賠償責任。
五、綜上所述，上訴人本於侵權行為法律關係，請求被上訴人給
    付30,000元，及自96年6 月16日起至清償日止按年息5%計算
    之利息部分，為有理由，應予准許。逾此所為請求，為無理
    由，應予駁回。原審就上開應准許部分，駁回上訴人於20,0
    00元及其利息範圍內之訴，尚有未洽，上訴意旨就此部分求
    予廢棄改判，為有理由，爰由本院予以廢棄改判如主文第二
    項所示。至原審就上開上訴人之請求不應准許部分，為上訴
    人敗訴之判決，經核並無不合，上訴意旨就此部分求予廢棄
    改判，為無理由，應駁回其上訴。
六、據上論結，本件上訴為一部有理由，一部無理由，依民事訴
    訟法第450 條、第449 條第1 項、第79條，判決如主文。
中    華    民    國    97    年    4    月    1    日
                    民事第四庭
                        審判長法  官  張劍男
                              法  官  彭昭芬
                              法  官  翁昭蓉
正本係照原本作成。
不得上訴。
中    華    民    國    97    年    4     月    1     日
                              書記官  張淑芬


司法院資訊處製作；財團法人民間司法改革基金會備份。
